【裁判字號】    99,簡上,4
【裁判日期】    990513
【裁判案由】    損害賠償
【裁判全文】
臺灣高雄地方法院民事判決               99年度簡上字第4號
上  訴  人  丙○○
            乙○○
被  上訴人  丁○○
            甲○○
上列當事人間請求損害賠償事件，上訴人對於民國98年11月19日
本院高雄簡易庭98年度雄簡字第1781號第一審判決提起上訴，本
院判決如下：
    主      文
原判決關於命上訴人連帶給付被上訴人各超過新臺幣伍萬元，及
自民國九十八年二月二十日起至清償日止，按週年利率百分之五
計算之利息部分，及該部分假執行之宣告，均廢棄。
上開廢棄部分，被上訴人在第一審之訴駁回。
其餘上訴駁回。
第二審訴訟費用由上訴人負擔三分之二，餘由被上訴人負擔。
    事實及理由
一、被上訴人起訴主張：被上訴人住處在高雄縣鳳山市○○街12
    4 號，上訴人住處在高雄縣鳳山市○○街122 號，兩造毗鄰
    而居。上訴人於民國96年10月1 日下午5 時25分許，在其等
    上開住處前，當場以台語「牛郎公關是啥小、幹你娘芝麻」
    、「哭爸、幹你祖媽」、「沒有用的矮子猴、破芝麻」、「
    骯髒鬼，都在搞曖昧、搞三P 」、「不要臉、窮人家」等言
    語侮辱被上訴人，致被上訴人於社會上之評價受到貶抑，而
    減損名譽，並造成莫大精神上痛苦，上訴人上開妨害被上訴
    人名譽之行為，亦經本院刑事庭以98年度審簡字第534 號、
    98年度簡上字第465 號判決有罪確定，爰依侵權行為之規定
    ，請求上訴人連帶賠償被上訴人上開非財產上之損害等語。
    並於原審聲明：上訴人應連帶給付被上訴人各新臺幣（下同
    ）250,000 元，及自起訴狀繕本送達被告之翌日起至清償日
    止，按週年利率5 ％計算之利息。
二、上訴人則以：被上訴人所提出之錄影資料，並非全程連續錄
    影，無法還原當時真實情況，被上訴人丁○○與上訴人間在
    當日下午5 時許就已經發生爭執，本件係被上訴人丁○○行
    為所惹起，上訴人並無侵害被上訴人名譽之行為；又縱認上
    訴人於上開時、地確為上開表示，惟被上訴人當時並未在場
    ，上訴人僅係情緒性抒發，並非被上訴人為公然侮辱，又上
    訴人係因被上訴人先向上訴人挑釁，上訴人始開口對被上訴
    人回擊，被上訴人乃與有過失，所請求之精神慰撫金過高等
    語置辯。並於原審聲明：被上訴人之訴駁回。
三、原審經審理結果，准上訴人應連帶給付被上訴人各100,000
    元，及自98年2 月20日起至清償日止，按週年利率5 ％計算
    之利息，而駁回被上訴人其餘之請求。上訴人就敗訴部分提
    起上訴，除援引於原審所為陳述及主張外，另補述：被上訴
    人丁○○當時並未在場，所以被上訴人丁○○向我們請求精
    神慰撫金並無理由，且被上訴人家中尚有另一支攝影機，足
    以證明是兩造互相挑釁，被上訴人與有過失等語。並於本院
    聲明：( 一) 原判決廢棄。( 二) 被上訴人在第一審之訴駁
    回。被上訴人於本院答辯聲明則均求為判決：駁回上訴人之
    上訴。另被上訴人就其敗訴部分，則未據聲明不服，已告確
    定。
四、本件爭執點：
（一）被上訴人丁○○是否在場？
（二）被上訴人是否與有過失？
（三）被上訴人請求精神慰撫金有無理由？
五、本院得心證之理由：
（一）查兩造於96年10月1 日下午5 時25分許，均未出現在自家
      住家門口，約於5 時25分29秒左右，被上訴人甲○○駕駛
      白色車輛返家，並停放於高雄縣鳳山市○○街122 號、12
      4 號對面馬路前，約於5 時25分40秒左右，上訴人乙○○
      始自家門走出，站在自家門口馬路邊，於5 時26分37至43
      秒左右，在被上訴人甲○○與女友自停車處跨越馬路，走
      入自宅時，於5 時26分44秒左右，上訴人乙○○見被上訴
      人甲○○進入家門後，向被上訴人家方向稱「放刁，你給
      我出來」等語，自斯時起，上訴人即在自家門口或門前馬
      路陸續以台語稱：「出來啦，為啥不敢出來，出來站在這
      邊啦…站在這邊不知道再說啥小，幹你娘芝麻，阿他就漏
      氣嘛，半夜都帶女人，在外面都做牛郎，當然覺得很漏氣
      ，沒本事還要跟人家比，人家做老師的怎麼比，不知道怎
      麼教育的，教育到當牛郎…牛郎公關是啥小，幹你娘芝麻
      ，一點實力都沒有，父母親很骯髒…哭爸、幹你祖媽，站
      在這邊不行喔，幹你娘，站在這邊不行喔，路你們的喔，
      幹你娘…沒有用的矮子猴…破芝麻…骯髒鬼，都在搞曖昧
      、搞三P …不要臉、窮人家」等語，業經原審勘驗錄影光
      碟屬實，復經兩造不爭執在卷為憑（見本院卷第37頁）。
      上訴人固主張被上訴人丁○○當時並未在場，自無對其有
      何妨害名譽貶損人格評價之問題存在，上訴人對其並無侵
      權行為之事實云云。惟查，經本院依職權勘驗光碟內容，
      上訴人丙○○以台語分別於系爭光碟時間17時30分10秒稱
      ：「瘋女人。」、17時31分56秒稱：「不要臉，在那邊演
      火大，大家都有看到，形象大家都知道，那個老女人、瘋
      女人，你的三個兒子和你都差不多。」、17時32分22秒稱
      ：「老女人嘛。」、17時32分23秒稱：「那老女人嘛。」
      、17時34分19秒稱：「... 矮子猴，你先生有多... 給人
      幹啦，你兒子沒本事，在嫉妒什麼，你自己三個兒子都給
      人幹嘛... 。」、17時37分41秒稱：「... 讓那隻猴、她
      先生給人家幹。」、17時43分42秒稱：「哈哈，緊張喔，
      老女人... 。」、17時50分04秒稱：「作人家細姨，相東
      想西的... 。」、18時05分37秒稱：「那個老母的教育..
      . 三個兒子在那邊那個... 瘋女人在那邊畫啊畫啊... 看
      多騷，看那多變態，多騷，才會這樣，才會做那種工作，
      三個在那邊骯髒。」；上訴人乙○○以台語於17時32分04
      秒稱：「不用那種鬼臉啦，老芝麻。」、17時32分10秒稱
      ：「唉... 呀... 呀... 老芝麻呀... 幹你娘。」等情，
      有勘驗報告在卷可稽（見本院卷第44至47頁），而被上訴
      人丁○○亦於本院審理時表示：「... 勘驗報告中的矮子
      就是指我」、「... 我家只有我一個女人在家，又17點39
      分52秒到17點40分10秒又罵那個『矮仔猴』都是針對我」
      等語（見本院卷第61、71頁），足證事發之時被上訴人丁○○確實在場。雖上訴人表示從勘驗光碟內容及聲音，僅
      有上訴人及被上訴人甲○○、訴外人即甲○○之父吳金象
      ，並未見到被上訴人丁○○在場云云，然本院觀諸勘驗光
      碟內容及現場照片（見原審卷第57至61頁、第78至79頁）
      ，被上訴人客廳與騎樓係相連通，屬開放式，於客廳中當
      可聽聞騎樓及戶外之情形；又被上訴人丁○○亦陳稱：「
      ... 我當時是在我家客廳裡面，我不敢出去，所以系爭攝
      影機畫面拍不到我，而且我家客廳是開放式的，所以我在
      我家客廳也可以聽到上訴人在罵我。」（見本院卷第38頁
      ）；復審以系爭光碟之攝影機係朝上訴人門口騎樓外道路
      方向拍攝，無法拍攝到被上訴人客廳及部分騎樓之情形，
      足證被上訴人丁○○當時確實在場，並得聽聞上訴人之說
      話內容，僅未於錄影光碟中入鏡應堪採信，原審認被上訴
      人丁○○確係在場，並無違誤。
（二）又按，民法第217 條第1 項所謂被害人與有過失，須被害
      人之行為助成損害之發生或擴大，就結果之發生為共同原
      因之一，行為與結果有相當因果關係，始足當之。經查，
      上訴人雖辯稱：本事件起因於被上訴人丁○○於當日下午
      5 時許即與上訴人發生爭執，且被上訴人甲○○向上訴人
      做鬼臉挑釁，被上訴人甲○○之父即訴外人吳金象，亦向
      上訴人稱：「好幹」等語所引起，被上訴人就此事件為與
      有過失，並表示被上訴人尚有另一支攝影機，可以證明上
      訴人係因遭被上訴人激怒，方有前開之辱罵行為云云。惟
      查，被上訴人固自承有第二支攝影機存在，然表示該支攝
      影機乃於96年10月中旬裝設，會裝設第二支攝影機乃為注
      意被上訴人甲○○停在對街之新車，且本件事實發生於96
      年10月1 日下午5 時許，該支攝影機無法證明本件事實等
      語（見本院卷第38、61頁），經本院審視卷附自攝影機翻
      拍之照片，另一支攝影機拍攝角度確係朝對街方向，無法
      拍攝到本件發生事實之地點，即兩造騎樓及家門口之方向
      ，且觀諸第二支攝影機拍攝之照片，所示日期分別為96年
      10月23日、12月1 日、97年1 月17日，均後於96年10月中
      旬（見原審卷第56至57、60至61頁），與被上訴人所言互
      核相符，被上訴人所言應屬可信，而上訴人就此部分並未
      提出其他證據以實其說，尚難認其所言為可採。況本件上
      訴人以不堪之言詞，辱罵被上訴人，一有該行為，被上訴
      人名譽之損害即告發生，被上訴人對該損害之發生或擴大
      並無何過失可言，即便兩造確有互為公然侮辱之行為，亦
      係雙方互為侵權行為，與雙方行為為損害之共同原因者有
      別，亦無民法第217 條過失相抵原則之適用，是上訴人請
      求依過失相抵之規定，免除或減輕其等之損害賠償責任，
      自難認為有理由，原審此部分之認定，亦無違誤。
（三）按因故意或過失，不法侵害他人之權利者，負損害賠償責
      任；數人共同不法侵害他人之權利者，連帶負損害賠償責
      任；不法侵害他人之身體、健康、名譽、自由、信用、隱
      私、貞操，或不法侵害其他人格法益而情節重大者，被害
      人雖非財產上之損害，亦得請求賠償相當之金額。民法第
      184 條第1 項、第185 條第1 項前段、第195 條第1 項分
      別定有明文。經查，兩造住家位於高雄縣鳳山市○○街上
      ，騎樓外即為一般市區道路，來往人車頻繁，上訴人公然
      於不特定多數人得共見共聞之馬路上，以明顯貶低他人名
      譽之言論指摘被上訴人，時間長達30分鐘以上，顯然已對
      被上訴人之名譽權造成損害。從而，本件上訴人所為貶損
      被上訴人評價之言詞侵害被上訴人名譽之行為既經認定，
      侵害被上訴人名譽權，已如前述。因此，被上訴人依上揭
      規定請求上訴人賠償非財產上之損害，洵據有據。又法院
      於酌定慰撫金數額時，應斟酌加害人與被害人雙方之身分
      、資力與加害程度，及其他各種情形核定之。爰審酌被上
      訴人丁○○係國中畢業，家管，協助其夫經營機車行，名
      下財產有土地及建物等，被上訴人甲○○係高職畢業，目
      前是建設公司業務經理，當時是廣告公司專案經理，月收
      入50 ,000 餘元，名下無財產；上訴人丙○○係高職畢業
      ，家管，沒有收入，名下財產有土地及建物等，上訴人乙○○係碩士畢業，職業為兼任講師，月收入約28,000元等
      情，為兩造所不爭執，復有兩造之稅務電子閘門財產所得
      調件明細表在卷可參（見原審卷第11至28頁）；本院斟酌
      兩造之關係、身分、社會地位、經濟狀況及被上訴人所受
      精神損害之程度等一切情狀，認被上訴人請求上訴人連帶
      賠償被上訴人應各給付50,000元，應為適當，逾此數額之
      請求，即難准許。
六、綜上所述，被上訴人依侵權行為之法律關係，請求上訴人連
    帶給付被上訴人各50,000元及自起訴狀繕本送達翌日即98年
    2 月20日起至清償日止，按週年利率5 ％計算之利息，為有
    理由，應予准許；逾此所為之請求為無理由，即屬無據，應
    予駁回。原審就超過上開應准許部分，為上訴人敗訴之判決
    ，並依職權為假執行之宣告，自有未洽。上訴意旨就此部分
    指摘原判決不當，求予廢棄改判，為有理由。至於上開應准
    許部分，原審判命上訴人給付，並依職權為假執行之宣告，
    核無違誤，上訴意旨，就此部分，仍執陳詞，指摘原判決不
    當，求予廢棄，為無理由，應駁回其上訴。
七、本件事證已臻明確，兩造其餘攻擊、防禦方法及所提證據，
    經審酌後，核與判決結果無影響，爰不逐一論列，併此敘明
    。
八、據上論結，本件上訴為一部有理由，一部無理由，依民事訴
    訟法第436 條之1 第3 項、第450 條、第、第449 條第1 項
    、第79條，判決如主文。
中    華    民    國    99    年    5     月    13    日
                  民事第一庭  審判長法  官  黃國川
                                    法  官  張茹棻
                                    法  官  林岳葳
以上正本證明與原本無異。
本判決不得上訴。
中    華    民    國    99    年    5     月    13    日
                                    書記官  簡文清

司法院資訊處製作；財團法人民間司法改革基金會備份。
